【裁判字號】    89,上易,731
【裁判日期】    890731
【裁判案由】    詐欺
【裁判全文】
臺灣高等法院高雄分院刑事判決                    八十九年度上易字第七三一號
    上訴人即
    自 訴 人  乙○○
    被    告  呂宛俞    原名.
右上訴人因被告詐欺案件，不服臺灣高雄地方法院八十九年度自更字第一號中華民國
八十九年三月二十八日第一審判決，提起上訴，本院判決如左：
      主  文
上訴駁回。
      理  由
一、本案經本院審理結果，認第一審判決以不能證明被告呂宛俞（原名甲○○）有詐
    欺之犯行，而諭知無罪，核無不當，並引用第一審判決書所記載之證據及理由（
    如附件）。
二、自訴人上訴意旨仍執陳詞認被告犯罪，惟查，原判決已詳述本件係蔡孟城向自訴
    人購買勞力士錶、鑽戒等飾物，而由蔡孟城以其所簽發之支票及背書之客票交由
    自訴人收執；又自訴人所以願與蔡孟城成立上開買賣契約，係因蔡孟城認識自訴
    人之兄陳村雄之故，與被告是否為蔡孟城之妻或蔡孟城購買上開飾物是否贈與被
    告，或被告是否陪同蔡孟城前往挑選購買，均難據此即謂被告有施用詐術；況蔡
    孟城部分亦經檢察官為不起訴處分，所憑之證據及理由，並無不合。本件上訴為
    無理由，應予駁回。
據上論結，應依刑事訴訟法第三百六十八條、第三百七十三條，判決如主文。
中    華    民    國        八十九      年      七      月    三十一    日
                              臺灣高等法院高雄分院刑事第二庭
                                  審判長法官  曾永宗
                                        法官  曾玉英
                                        法官  邱永貴
右正本證明與原本無異。
不得上訴。
                                      書記官  周能智
中    華    民    國        八十九      年      八      月      一      日
                                                                      Ｈ
附件
臺灣高雄地方法院刑事判決                            八十九年度自更字第一號
    自  訴  人  乙○○  住高雄市三民區○○○路三三號
  代  理  人  翁明圓律師
    被      告  呂宛俞（即甲○○）
                        女三十九歲（民國○○○年○月○○○日生）
                        住高雄縣鳳山市○○街二五四巷六號六樓
                        身分證統一編號：Ｅ二二二四七四五號
右列被告因詐欺案件，經自訴人提起自訴，經本院以八十八年度自字第二四四號中華
民國八十八年九月十日第一審判決，自訴人不服該判決，提起上訴，經臺灣高等法院
高雄分院以八十八年上易字第一九一四號發回更審，本院判決如左：
    主  文
呂宛俞無罪。
    理  由
一、自訴意旨略以：被告呂宛俞（原名甲○○）與蔡孟城（業經不起訴處分確定）二
    人意圖為自己不法之所有，明知已無清償能力，於民國八十六年十月間至自訴人
    在高雄市三民區○○○路三十三號所開設宮廷歐洲古董傢飾店向自訴人購買勞力
    士手錶、鑽戒等一批飾物，總計價值約新臺幣（下同）二百五十萬元，而交付同
    額之支票，惟上開支票屆期均未獲兌付，經催討無著，始知受騙，因認被告呂宛
    俞涉犯刑法第三百三十九條第一項之詐欺取財罪嫌。
二、按犯罪事實應依證據認定之，無證據不得推定其犯罪事實；不能證明被告犯罪者
    ，應諭知無罪之判決，刑事訴訟法第一百五十四條、第三百零一條第一項分別定
    有明文。次按刑法第三百三十九條第一項詐欺罪之成立，以意圖為自己或第三人
    不法所有，以詐術使人將本人群第三人之物交付為要件。所謂以詐術使人交付，
    必須被詐欺人因其詐術而陷於錯誤，若其所用方法，不能認為詐術，亦不致使人
    陷於錯誤，即不構成該罪（最高法院四十六年臺上字第二六○號判例參照）。
三、本件自訴人認被告涉犯刑法第三百三十九條第一項之詐欺取財罪嫌，無非以被告
    曾陪同蔡孟城前往伊店購物，且蔡孟城表示被告係其太太，東西是要買給被告云
    云為主要論據。訊之被告呂宛俞固坦承伊與蔡孟城曾是男女朋友關係，亦曾陪同
    蔡孟城前往自訴人所經營之上開傢飾店等事實，惟堅決否認有詐欺犯行，辯稱伊
    與蔡孟城合夥經營海產生意，曾於送貨途中，蔡孟城邀伊前往自訴人上開傢飾店
    二次，但並未買東西，蔡孟城向自訴人購買上開物品與伊無關等語。經查：
  （一）證人蔡孟城曾於右揭時地向自訴人購買勞力士手錶、鑽戒等物，共計二百五
        十元，而由蔡孟城以其所簽發之支票及背書之客票交由自訴人收執，以為價
        金之給付等情，業據自訴人指訴在卷，核與證人蔡孟城證述情節相符（見本
        院八十九年三月十四日審判筆錄），且有該等支票及客票影本暨訂貨單影本
        附卷可稽，顯見自訴人交付上開勞力士手錶、鑽戒等物予證人蔡孟城，係基
        於其與蔡孟城間之買賣契約，而非因被告呂宛俞詐騙所致。
  （二）又自訴人之所以願與證人蔡孟城成立上開買賣契約，係因證人蔡孟城認識其
        兄即證人陳村雄之情，已據自訴人於本院審理時陳稱：「‧‧‧至於敢賣給
        他，是因他認識我哥哥，我相信他，才讓他買‧‧‧‧」等語甚明（見本院
        八十九年二月二十四日審判筆錄），顯見上開買賣並非出於自訴人信賴被告
        資力、保證或信用之故，自與被告是否為證人蔡孟城之妻或證人蔡孟城購買
        上開飾物係為贈與被告，或被告是否陪同證人蔡孟城前往挑選購買無涉，故
        縱證人即自訴人之兄、妻陳村雄、陳水雪到庭述稱，證人蔡孟城曾向自訴人
        介紹被告為其妻，而被告未當場否認，或被告與證人蔡孟城本即均對外自稱
        係夫妻，且被告確有陪同證人蔡孟城前往購買上開飾物，證人蔡孟城亦於當
        場表明該等飾物是要送給被告等情為真實，亦難據此遽謂被告有施用詐術，
        使自訴人陷於錯誤之行為，況證人蔡孟城部分，經自訴人向檢察官提出告訴
        ，業據檢察官認該證人就上開買賣，並無施用詐術，而為不起訴處分確定在
        案，亦有臺灣高雄地方法院檢察署檢察官八十七年度偵字第三三○五號不起
        訴處分書在卷可按。
  （三）綜上所述，被告既無意圖為自己或第三人不法之所有，而施用詐術，致自訴
        人陷於錯誤，因而與證人蔡孟城訂立上開買賣契約，並交付上開飾物予證人
        蔡孟城之情事，揆諸前揭說明，自與詐欺取財罪之構成要件尚屬有間，本件
        應係自訴人與證人蔡孟城間之糾葛，要與被告無涉。此外，復查無其他積極
        證據，足資證明被告確有本件詐欺犯行，自屬不能證明被告犯罪，應為無罪
        判決之諭知。
據上論斷，應依刑事訴訟法第三百四十三條、第三百零一條第一項，判決如主文。
中      華      民      國      八十九     年    三     月    二十八    日
                                  臺灣高雄地方法院刑事庭
                                      法  官  李麗珠
右正本證明與原本無異。
如不服本判決，應於判決送達後十日內，向本院提出上訴狀。
                                      書記官  簡鴻雅
中      華      民      國      八十九     年    三     月    二十八    日


司法院資訊處製作；財團法人民間司法改革基金會備份。
